臺灣臺南地方法院行政訴訟判決
110年度交字第94號
原      告  陳蔡秀錦

被      告  臺南市政府警察局第二分局

代  表  人  許坤田  
上列當事人間交通裁決事件，原告不服被告110年3月15日南市警
二交裁字第SX0000000號裁決，提起行政訴訟，本院判決如下：
    主  文
一、原告之訴均駁回。
二、訴訟費用新臺幣300元由原告負擔。
    事實及理由
一、程序事項：本件係原告不服被告所為道路交通管理處罰條例
    第8條之裁決，而提起之撤銷訴訟，屬行政訴訟法第237條之
    1第1項第1款所稱交通裁決事件，因事證明確，爰依同法第
    237條之7規定，不經言詞辯論逕行裁判。
二、事實概要：原告於109年10月31日12時37分許，於臺南市○○
    區○○街○段00號前，穿越馬路與訴外人韓ＯＯ（下稱訴外人）
    駕駛重機車OOOOOOO沿國華街南向北直行發生碰撞而肇事，
    而有「行人在道路上，不在劃設之人行道通行」之違規行為
    ，經臺南市政府警察局第二分局交通分隊（下稱舉發單位）
    員警製單舉發，嗣原告向被告提出申訴，被告請舉發單位調
    查結果，仍認原告有前揭違規行為，遂於109年12月13日，
    依道路交通管理處罰條例第78條第1項第2款規定予以舉發，
    後以原告違規事證明確，以110年3月15日南市警二交裁字第
    SX0000000號裁決裁處原告罰鍰新臺幣（下同）300元。原告
    不服，遂提起本件行政訴訟。
三、原告主張略以：警方違法使用人民提供的監視器畫面來開罰
    單，因為監視器畫面並非人民檢舉而是員警私自擷取畫面照
    片一張；又國華街中央係繪攝有黃色虛線，車輛可得穿越至
    對向車道，原告自得步行跨越等語。並聲明：原處分撤銷，
    訴訟費用由被告負擔。
四、被告答辯則以：
　㈠原告於109年10月31日12時37分許，於臺南市○○區○○街○段00
    號前，穿越馬路與訴外人駕駛重機車OOOOOOO沿國華街南向
    北直行發生碰撞而肇事，經本分局交通分隊（下稱舉發單位
    ）員警製單舉發，違規事證明確，被告乃據此裁處原告罰鍰
    300元，揆諸首揭規定，並無不合，應予維持。
  ㈡復按道路交通管理處罰條例第78條第1項第2款及道路交通安
    全規則第134條第1項明定：「不在劃設之人行道通行，或無
    正當理由，在未劃設人行道之道路不靠邊通行……（如乙證3
    ）。
  ㈢查警詢談話紀錄表中：「……(警)問：你是否有步行在行人穿
    越道上？(原告)答：我沒有，……」。
  ㈣次查臺南市車輛行車事故鑑定會鑑定意見：依卷附資料錄影
    畫面研議： 1、訴外人駕駛重機車OOOOOOO，未注意車前狀
    況，為肇事原因。2、陳ＯＯＯ徒步，穿越道路未行走行人穿越
    道，未注意左右來車，同為肇事原因。原告上開所訴，顯係
    為其未負遵守道路交通交通管理處罰條例規定義務之卸詞，
    並無理由，核不足採。
  ㈤依據道路交通事故處理規範第15條第8款規定：……對於交通事
    故現場各種有利於還原真相的跡證……處理人員宜儘可能查訪
    周邊有無監視錄影設備，並將事故發生過程影像(內含撥放
    程式) 儲存附卷。及第27條規定：……當事人有明顯違規事實
    者，應依規定予以舉發。
  ㈥次依違反道路交通管理事件統一裁罰基準及處理細則第10條
    第4款肇事舉發：發生道路交通事故，肇事原因或肇事原因
    不明，經分析研判或鑑定後，確認有違反本條例行為之舉發
    。
  ㈦查閱監視錄影光碟及擷取畫面照片及道路交通事故現場圖。
  ㈧綜上等資料顯示原告徒步，穿越道路未行走行人穿越道為屬
    實，原告之訴顯無理由，謹請予以駁回，以維法制。
　㈨被告並聲明：原告之訴駁回，訴訟費用由原告負擔。　　
五、本件事實概要欄所載之事實，除後列爭點外，業經兩造各自
    陳述在卷，兩造並分別提出如附表所示之證據。本件爭點厥
    為：原告是否有「行人在道路上，不在劃設之人行道通行」
    之違規行為？
六、本院之判斷：
　㈠應適用法令：
　⒈道路交通管理處罰條例第78條第1項第2、3款：行人在道路上
    有下列情形之一者，處300元罰鍰：二、不在劃設之人行道
    通行，或無正當理由，在未劃設人行道之道路不靠邊通行。
    三、不依規定，擅自穿越車道。
　⒉道路交通安全規則：
　　⑴第133條：行人應在劃設之人行道行走，在未劃設人行道之
      道路，應靠邊行走，並不得在道路上任意奔跑、追逐、嬉
      戲或坐、臥、蹲、立，阻礙交通。
　　⑵第134條：行人穿越道路，應依下列規定：
      一、設有行人穿越道、人行天橋或人行地下道者，必須經
          由行人穿越道、人行天橋或人行地下道穿越，不得在
          其一百公尺範圍內穿越道路。
　　　二、未設有前款設施之交岔路口，行人穿越道路之範圍，
          應於人行道之延伸線內；未設人行道，而有劃設停止
          線者，應於停止線前至路緣以內；未設有人行道及劃
          設停止線者，應於路緣延伸線往路段起算三公尺以內
          。
　　　三、在禁止穿越、劃有分向限制線、設有劃分島或護欄之
          路段或三快車道以上之單行道，不得穿越道路。
　　　四、行人穿越道路，有交通指揮人員指揮或有燈光號誌指
          示者，應依交通指揮人員之指揮或號誌之指示前進。
          無交通指揮人員指揮又無號誌指示者，應小心迅速通
          行。
　　　五、行人穿越道設有行人穿越專用號誌者，應依號誌之指
          示迅速穿越。
　　　六、在未設第一款行人穿越設施，亦非禁止穿越之路段穿
          越道路時，應注意左右無來車，始可小心迅速穿越。
　⒊違反道路交通管理事件統一裁罰基準及處理細則第10條第2 
    項第4款：前項稽查，查獲違反道路交通管理事件之舉發方
    式如下：四、肇事舉發：發生道路交通事故，肇事原因或肇
    事責任不明，經分析研判或鑑定後，確認有違反本條例行為
    之舉發。
　㈡經查，被告機關認定原告有「行人在道路上，不在劃設之人
    行道通行」之違規行為，提出違規採證光碟1片、臺南市政
    府警察局道路交通事故談話紀錄表、臺南市車輛行車事故鑑
    定會鑑定案件查詢資料、監視錄影光碟擷取畫面照片3幀、
    道路交通事故現場圖、臺南市政府警察局第二分局會辦單及
    舉發員警職務報告等件為證（本院卷第27、37、39、41、51
    至57頁）。查臺南市政府警察局道路交通事故談話紀錄表所
    載：「（問：交通事故前行進方向、車道及肇事經過情形？
    ）答：我沿國華街住家門前西向東步行已經快到對面（道路
    是8米路，已經走了6米半，快到對面，走到對面的時間，難
    道對方都沒看到，我懷疑對方視力有問題，身體狀況也有問
    題，騎車前10公尺看他腳都朝外，騎車不穩），與一部重機
    車發生交通事故。」、「（問：你的行向為何？你是否步行
    在行人穿越道上？）答：我要步行至對面。我沒有，因為事
    故地點沒有斑馬線。」（本院卷第37頁）。又依道路交通事
    故現場圖記載（本院卷第53頁），事故地點往北約39公尺、
    往南約71公尺處均繪設有行人穿越道，原告自得沿行人穿越
    道通過馬路無誤。另本院於110年6月23日依職權勘驗違規採
    證光碟，勘驗結果為：「
　　⒈『車禍影像0000000第二段.MOV』影片檔：本段影片長21秒，
      為路旁房屋之門口監視器所拍攝所拍攝，影片一開始國華
      街上車流往來不算多，而原告於影片第11秒時從馬路對面
      騎樓走出至馬路上，並準備斜切通過國華街，原告行駛於
      對向車道時，是面對車道方向，可清楚看到駛來車輛，而
      於影片第14秒起，原告已跨越道路中線，此時臉並未轉向
      ，處於背對車道之狀態，且有低頭觀看自己手上提袋之狀
      態，以致於訴外人韓○雄駕駛OOOOOOO號重型機車駛近時，
      原告仍未發現訴外人機車已駛近而繼續斜切馬路行駛，而
      訴外人亦無明顯煞停跡象，於是原告與訴外人機車於影片
      第17秒發生碰撞，雙方人車均倒地，此後影片結束。
    ⒉『車禍影像0000000第二段節錄13秒起.AVI』，本段影片內容
      與上開影片內容相同，只是放大畫面而已，故不贅述。」
  　上開內容有本院勘驗筆錄在卷可稽（本院卷第63頁）。故依
    上開勘驗結果，清楚可見原告於違規時、地穿越馬路之情形
    ，先是無故離開供行人通行之騎樓，而闖入僅供車輛通行之
    車道內，係違反道路交通安全規則第133條、道路交通管理
    處罰條例第78條第1項第2款之規定；後面穿越馬路之行為，
    則係違反道路交通安全規則第133條（行人穿越道亦為「劃
    設之人行道」）、第134條、道路交通管理處罰條例第78條
    第1項第3款之規定，一行為成立「行人在道路上，不在劃設
    之人行道通行」及「行人在道路上，不依規定，擅自穿越車
    道」 之違規行為，而被告機關擇一以前段之「行人在道路
    上，不在劃設之人行道通行」裁罰原告，堪認適法。
　㈢至於原告以國華街二段之車道中央是繪攝有黃色虛線，故車
    輛可得穿越，故行人亦得任意穿越云云申辯，惟依道路交通
    安全規則之規定，行人於有規劃人行道之路段，本應於人行
    道內行走，避免發生人車爭道之情事，本件違規路段處，兩
    旁均有供行人通行之騎樓，且事發地點往北約39公尺、往南
    約71公尺處均繪設有行人穿越道，原告本應於騎樓內及行人
    穿越道上通行，原告無故走至車道上，自有本件違規行為無
    訛，而依道路交通標誌標線號誌設置規則第181條第1項規定
    黃色虛線：「行車分向線，用以劃分路面成雙向車道，指示
    車輛駕駛人靠右行車，分向行駛。」，開宗明義即為「『行
    車』分向線」，本係供車輛遵循之標線，並非行人遵循所用
    ，原告上開所辯，自無理由。
　㈣末依違反道路交通管理事件統一裁罰基準及處理細則第10條
    第2項第4項規定：前項稽查，查獲違反道路交通管理事件之
    舉發方式如下：四、肇事舉發：發生道路交通事故，肇事原
    因或肇事責任不明，經分析研判或鑑定後，確認有違反本條
    例行為之舉發。」，已明文規定員警於調查道路交通事故時
    ，如發現有違規行為時，本得依法舉發。本件原告與訴外人
    發生交通事故，員警於調查後發現原告有本件違規行為，自
    得依法舉發，且本件可能事涉過失傷害案件，員警依職權調
    閱道路兩旁民眾之監視錄影畫面釐清事發真相，並無違法情
    事，原告以員警取得之監視器畫面並非人民檢舉，認為本件
    舉發程序違法，此係原告不知員警本有「肇事舉發」之權，
    故原告所辯，難認有據。　
　㈤綜上所述，原告於109年10月31日12時37分許，於臺南市○○區
    ○○街○段00號前，有「行人在道路上，不在劃設之人行道通
    行」之違規行為，被告機關依道路交通管理處罰條例第78條
    第1項第2款規定，裁處原告罰鍰300元，揆諸首揭規定，原
    處分均未違法，原告訴請撤銷為無理由，應予駁回。
七、本件第一審裁判費為300元，應由原告負擔，爰確定第一審
    訴訟費用額如主文第2項所示。
據上論結，本件原告之訴為無理由，依行政訴訟法第237條之8第
1項、第98條第1項前段，判決如主文。
中　　華　　民　　國　　110 　年　　9 　　月　　27　　日
　　　　　　　　　行政訴訟庭　法　官　侯明正
上為正本係照原本作成。
如不服本判決，應於判決送達後20日內，向本院提出上訴狀並表
明上訴理由（原判決所違背之法令及其具體內容或依訴訟資料可
認為原判決有違背法令之具體事實），其未載明上訴理由者，應
於提出上訴後20日內向本院補提理由書（上訴狀及上訴理由書均
須按他造人數附繕本，如未按期補提上訴理由書，則逕予駁回上
訴），並應繳納上訴裁判費新臺幣750元。
中　　華　　民　　國　　110 　年　　9 　　月　　27　　日
　　　　　　　　　　　　　　　書記官　陳世明

證據清單：
一、原告提出：   原證1 臺南市政府警察局第二分局110年3月15日南市警二交裁字第SX0000000號裁決書 13頁 二、被告提出：   被證1 被告110年5月28日南市警二交字第OOOOOOOOOO號函 49頁 被證2 臺南市政府警察局第二分局南市警交字第SX0000000號舉發通知單及送達證書 25、31頁 被證3 違規採證光碟1片 27頁 被證4 臺南市政府警察局第二分局110年3月15日南市警二交裁字第SX0000000號裁決書 29頁 被證5 道路交通管理處罰條例第78條第1項第2款及道路交通安全規則第134條第1項規定 33-35頁 被證6 臺南市政府警察局道路交通事故談話紀錄表 37、39頁 被證7 臺南市車輛行車事故鑑定會鑑定案件查詢資料 41頁 被證8 道路交通事故處理規範第15條第8款及第27條規定 43-47頁 被證9 違反道路交通管理事件統一裁罰基準及處理細則第10條第4款肇事舉發規定 49頁 被證10 監視錄影光碟擷取畫面照片3幀 51頁 被證11 道路交通事故現場圖 53頁 被證12 臺南市政府警察局第二分局會辦單及舉發員警職務報告 57頁